臺灣桃園地方法院刑事判決　　　　　　　 96年度易字第897號
公　訴　人　臺灣桃園地方法院檢察署檢察官
被　　　告　丙○○
上列被告因竊盜等案件，經檢察官提起公訴（台灣桃園地方法院
檢察署95年度偵字第22928 號，96年度偵字第872 號、第4746號
），本院判決如下：
    主  文
丙○○犯收受贓物罪，累犯，處有期徒刑月，減為有期徒刑壹
月又拾伍日。又犯竊盜罪，累犯，處有期徒刑陸月，減為有期徒
刑月。又犯竊盜未遂罪，共貳罪，均累犯，各處有期徒刑陸月
，各減為有期徒刑月。應執行有期徒刑拾月。
    事  實
一、丙○○前因加重竊盜案件，經本院以85年度易字第2997號判
    處有期徒刑2 年10月確定，嗣因違反肅清煙毒條例案件，經
    本院以85年度訴字第669 號判處有期徒刑3 年確定，再經定
    應執行刑為有期徒刑5 年6 月確定，入監執行後於88年5 月
    13日假釋出監，然再因公共危險案件，經本院以89年訴字第
    122 號判處有期徒刑5 月確定，而前案假釋亦經撤銷，經接
    續執行後於92年9 月6 日縮刑期滿執行完畢。猶因竊盜案件
    ，經本院以94年簡上字第226 號判處有期徒刑6 月確定，於
    95年5 月29日縮刑期滿執行完畢。詎仍不知悔改，而為下列
    犯行：
  (一)丙○○明知某真實姓名年籍俱不詳之成年男子於95年10月17
    日中午12時前之某時，在某不詳地點所交予使用之車牌號碼
    CF-4062 號自用小貨車，係他人失竊來路不明之贓物（實係
    戊○○所有，於95年10月16日上午11時許為不詳人士所竊）
    ，竟基於收受贓物之犯意，自該成年男子處收受後使用之，
    嗣於同年10月17日，經警在桃園縣大園鄉桃61線33公里處陸
    橋下查獲。
  (二)丙○○為於95年12月10日上午9 時許，至桃園縣大園鄉○○
    村○○街56號欲找丁○○借款花用，經丁○○之母乙○○○
    告知渠人在2 樓，丙○○遂自行上樓，見丁○○在門已關閉
    之廁所內梳洗，機不可失，遂基於為自己不法所有之竊盜意
    圖，自行進入渠房間內，並自渠懸掛衣櫃上之長褲口袋內，
    竊取新台幣（下同）10,000餘元得手後，迅速下樓離開。
  (三)丙○○因自身吸毒經驗，本已預見自己於服用醫師開立之苯
    二氮平類鎮靜安眠劑Rivotril及Dalpam後，短時間內再行施
    打毒品海洛因，極有可能陷入記憶力或行為能力喪失此等無
    法辨別自己行為違法或欠缺依己辨識而行為之能力之精神障
    礙情狀，而有侵害他人權利之違法行為，竟於96年2 月3 日
    某時，於服用其於桃園居善醫院看診時醫師開立之苯二氮平
    類鎮靜安眠劑Rivotril及Dalpam後，猶於短時間內放任自己
    施打毒品海洛因，而以此不確定故意自行招致精神障礙狀態
    後，於當日晚間11時25分許，搭乘計程車至桃園縣桃園市○○路208 巷巷口之檳榔攤，以徒手牽引方式竊取李玉玲置放
    該檳榔攤旁樹下之車牌號碼為BB9-801 號重型機車1 部，惟
    在尚未離開該處、且未完全落入自己實力支配之際，即為身
    處該檳榔攤內之李玉玲之兄甲○○目擊喝止，乃未得手。嗣
    甲○○欲去電報警，丙○○值此空檔，復至該檳榔攤前方，
    再以徒手牽引方式竊取甲○○所有置放該處之車牌號碼為
    HW6-452 號重型機車1 部，隨即再為甲○○目擊而立時喝止
    ，乃未得手。嗣於當日晚間11時33分許，為警在桃園縣桃園
    市○○路208 巷口當場查獲。
三、本案經丁○○告訴暨桃園縣政府警察局大園分局及桃園分局
    報告台灣桃園地方法院檢察署檢察官偵查起訴。
    理  由
一、訊據被告丙○○對上開犯罪事實欄一、(一)之收受贓物犯行坦
    承不諱，惟均矢口否認其餘竊盜犯行。辯稱：就犯罪事實欄
    一、(二)部分，我當日係要找丁○○借錢，但我上2 樓後屢次
    敲門均未見丁○○開門，我以為他在睡覺便作罷離開，並未
    進入房間偷錢；就犯罪事實欄一、(三)部分，我對當日究竟發
    生何事完全沒有印象，也不知道我到底有無偷車。惟查：
  (一)犯罪事實欄一、(一)部分，除經被告於本院審判中自白不諱外
    ，且與證人即本案查獲員警施財圍於檢察官偵查中之證述、
    被害人戊○○於警詢中之證述相符，並有偵查卷附車輛車牌
    失竊作業查獲車輛認可資料作業詳細畫面資料等足資佐證（
    上開各證據方法被告均未於言詞辯論終結前聲明異議，且經
    本院審酌各該證據方法作成時之情況，以之作為本案審判證
    據核屬適當，依刑事訴訟法第159 之5 第2 項、第1 項而有
    證據能力），此均核與被告自白內容相符，是被告此部份收
    受贓物犯行事證明確，洵堪認定，應依法論科。
  (二)犯罪事實欄一、(二)部分，被告雖坦認曾於上揭時間至丁○○
    住處此一事實，惟否認有竊錢之犯行，辯稱其當日上樓叫丁○○未獲回應遂逕自離開。而據證人丁○○之母乙○○○到
    庭證稱：當時我在家中拖地，被告騎腳踏車到我住處，進來
    就說要到樓上找我兒子丁○○說幾句話，後來被告下樓，我
    問他有沒有跟丁○○說到話，被告說「沒有，要讓丁○○睡
    覺」，我還問被告要不要晚點再來找他，被告說不用了，我
    就繼續拖地，被告自上樓至下樓，時間約達20分鐘，其離開
    後約莫10至20分鐘，丁○○便下樓等語（本院卷第46頁）。
    證人丁○○則證稱：我和被告係隔壁村的朋友，被告以前出
    獄的時候會來找我借錢，我會借給他，後來我發現他吸毒，
    我就不願意借了，但被告有時還是會來我辦公室找我借錢，
    被告曾經來過我家一次，我當時在睡覺，他竟然自己進入我
    房間，他一開門我就起床，當時我沒有借給他，還把他趕出
    去。又證稱：「（你西裝褲口袋裡面的一萬多元，最近一次
    見到是什麼時候？）是在當天凌晨12點多，因為我一回來就
    會拿錢給我兒子跟女兒發零用錢，所以我確定口袋裡面還有
    錢在那邊。... 前一天晚上我太太出去，沒有回來，我自己
    一個人睡，依我們家的情況，小孩子都不會進到我的房間去
    。... （你剛剛說置放現金的位置是在西裝褲的口袋，西裝
    褲是什麼時候脫下來的？）當天凌晨我回到家要睡覺前。..
    . 平常我身上都有帶錢，沒有（放在皮包），都放在口袋。
    ... 平常我只知道口袋裡面會放現金，但我沒有去計算金額
    。（你是什麼時候發零用錢給小孩？）當天凌晨，因為當時
    回來的時候，我小孩子還沒有睡覺。... 我國二的兒子發了
    100 元，兩個女兒各給1,000 元。... （發完零用錢後）我
    記得還超過一萬元，因為我平常身上就會保持一萬元以上的
    現金。（你平常睡覺的時候，房門會不會上鎖？）不會。（
    案發當天早上，你在浴室作何事？）洗臉、刷牙、上廁所。
    （你在浴室裡面洗臉、刷牙、上廁所，是否有把浴室的門關
    起來？）有」等語（本院卷第41頁至第43頁）。依此，被告
    上樓後並非立即下樓，而係在丁○○所處之2 樓待了一段時
    間，可見被告辯稱其上樓後呼叫丁○○未獲回應即逕自下樓
    云云，本難憑採。參以被告下樓後未有耽擱即行離開，其離
    開時間與丁○○下樓兩者間相差亦僅10至20分鐘，綜此判斷
    ，被告上樓之時，丁○○應已起床且正在梳洗，衡以丁○○
    梳洗時將浴室門關閉，可見被告正係利用此機會，逕自進入
    房間尋找財物，嗣又至衣櫥懸掛西裝褲處，向口袋內搜刮其
    內之一萬餘元現金後，佯裝無事下樓離開。是被告此部份竊
    盜犯行，事證明確，洵堪認定，應依法論科。
  (三)犯罪事實欄一、(三)部分：被告辯稱案發當日其因施用居善醫
    院醫師開立之戒毒藥後、又再施用毒品海洛因，故對當日發
    生之任何事情均已喪失記憶。惟查：
  1.本案係於96年2 月3 日晚間11時25分許，由位於桃園縣桃園
    市○○路208 巷巷口經營檳榔攤之甲○○報警，經桃園縣政
    府警察局桃園分局員警前往處理並將被告丙○○帶回製作筆
    錄後，於翌日即2 月4 日解送檢察官，經檢察官向本院聲請
    羈押，惟經本院認為無羈押必要而於同日釋放，以上事實有
    偵查卷附桃園縣政府警察局桃園分局解送人犯報告書、被告
    丙○○簽名捺印之警詢筆錄及檢察官偵訊筆錄、羈押聲請書
    及本院裁定等可證。可見被告縱辯稱當日喪失記憶，不知自
    己身在何處，然案發當日為警帶回拘束人身自由之人，正係
    被告丙○○無誤。再據被害人即證人甲○○到庭證稱：96年
    2 月3 日晚間11時許，我在桃園市○○路208 巷巷口賣檳榔
    ，當時被告坐計程車過來，「他一來就像要直接扯掉檳榔攤
    外面的電線，我制止他之後，他才買1 包白長壽菸，之後我
    就進來坐，後來我的眼角餘光就發現我的機車（按係指其妹
    李玉玲所有車號BB9-801 號重型機車）不見。之後我跑出去
    看，看到被告在牽我的機車，已經牽到旁邊的空地，離開機
    車原來停放的地方約4 、5 公尺遠，我制止他，他有牽回來
    ，然後我就回檳榔攤打電話報警。我報警之後，我們那邊的
    民防也有跑過來看，被告還想騎我另一部機車（按即指甲○○所有車號HW6-452 號重型機車），還用腳踩試著要發動那
    台機車。（從你剛才所述的經過情形，被告用腳試著發動第
    二台機車，這時民防已經來了嗎？）對，已經來了。（第二
    台機車位置有無移動？）有，一點點。...1 公 尺左右。（
    之後你有無報警？警察有無到？）有，約3 至5 分鐘警察就
    來了。（請你確認在庭的被告是否就是你剛才上述過程所述
    的偷機車的那個人？）是的」等語（本院卷第50頁至第51頁
    ）；又證稱：「（當時）被告的走路正常，但是他一來就要
    拔我的電線，後來我問他要幹什麼，他說沒有沒有，後來又
    跑進來買1 包長壽菸。... （你的意思是否為，被告當時坐
    計程車到檳榔攤的門口，一下車就跑到你檳榔攤門口要拔你
    的電線，你制止他，他就回過頭來向你買菸，還說他要長壽
    ，也拿100 元給你找，之後他離開你的檳榔攤，就直接去牽
    車？）是的。（被告先後牽的兩台車是否都在你面前？）第
    一台（BB9-801 號）是在旁邊的大樹下，那台有點看不到，
    要用餘光才看得到，第二台（HW6-452 號）就是直接停在我
    的檳榔攤面前。（兩台機車的龍頭有無鎖起來？）都沒有。
    （所以龍頭都可以自由活動嗎？）是。... 我是用餘光看到
    我的（BB9-801 號）摩托車不見，結果看到被告牽著往旁邊
    走，已經離4 、5 公尺遠。（後來你去制止他，是你把摩托
    車牽回原處，還是被告把摩托車牽回原處？）被告。... 我
    叫他留在這裡，警察馬上就來了。（當時你還沒報警？）還
    沒有，我就轉過頭回檳榔攤去報警。... 我報警之後，我又
    走出去外面，叫被告站住，民防這個時候就來了，後來被告
    走到我的面前要騎我停在檳榔攤前面那台摩托車走。（所以
    被告去牽你第二台摩托車是當著你及民防的面去牽的？）是
    。... 我有跟他說，我說這台也是我的，你牽什麼。... 被
    告沒有回答。... 他這個時候就將摩托車直立起來，要試圖
    用腳踩的方式發動摩托車。... 民防就站在他旁邊，我把他
    拉住，之後警察就來了」等語（本院卷第52頁至第54頁）。
    而此均與偵查卷附該二部重型機車之照片共3 張、贓物領據
    等互核相符。綜此可見被告當時係以徒手牽引之方式，先下
    手竊取置於該檳榔前方大樹旁之車號為BB9-801 號李玉玲所
    有之重型機車，然牽離該檳榔攤不到5 公尺遠處，即為李玉
    玲之兄甲○○發現喝令阻止，被告隨即將之牽回原處。此時
    甲○○返回檳榔攤內欲報警，被告竟又以相同之徒手牽引方
    式，再次下手竊取該檳榔攤前方車號為HW6-452 號甲○○所
    有之重型機車，隨即再為甲○○發現喝止。而依此二次被告
    竊取情狀觀之，被告因無鑰匙故未發動引擎，第一次被告將
    機車牽引離開原地不過4 至5 公尺即遭發現，第二次被告正
    要將機車牽去他處時旋為甲○○發現喝止，以此被告竊取及
    遭發現之時間空間觀之，均相當緊密，可見被告縱先後實際
    接觸該二部機車甚或牽引他處，亦難認已完全落入自己實力
    支配範圍內，是均難認已得手，而應論以未遂。
  2.然依證人甲○○上開證言，當時被告一下計程車即至檳榔攤
    前欲拉扯電線，經甲○○出言喝止後，被告雖曾清楚取錢表
    明欲買長壽菸，但嗣後竟先後在甲○○面前下手竊取機車，
    甚至無視甲○○及他人在旁，猶在手無鑰匙毫無發動可能之
    情形下，試圖以腳踩方式發動機車離去。參以甲○○亦證稱
    ：當時被告神智確有不清、舉止異常等語（本院卷第51頁、
    第52頁）。復經本院勘驗被告於案發翌日即96年2 月5 日凌
    晨0 時37分於檢察官偵訊時之錄影畫面，被告於偵訊之初，
    雖能正確回答檢察官其姓名年籍事項，然再經檢察官訊問其
    有關竊盜機車之犯罪事實時，被告突然在偵查庭內走來去，
    無視檢察官或法警等人存在，嗣經法警引導，被告始站立於
    應訊位置就訊（本院卷第90頁）。由上觀之，被告於下手竊
    盜行為當時，其行為舉止顯然異於常人，似有不能辨識其行
    為違法與否之情形。次據被告供稱其本有吸毒習慣，之後曾
    至桃園居善醫院拿戒毒藥，吃了之後有時會不知道人，案發
    當日其有吃藥，之後不到一天向朋友借到幾千元故馬上又去
    購買海洛因吸食，故對當時發生何事已完全喪失記憶等語。
    經本院向居善醫院函查，據覆被告確曾於96年1 、2 月間因
    海洛因戒癮至該院精神科就診，領取包括catapres、tramed
    、chilieanzin 、loperam 、medicon 、epilon、torowilo
    n 、rivotril、dalpam、ibuprofen 等十種藥物。再經本院
    向行政院國軍退除役官兵輔導委員會台北榮民總醫院函查上
    揭藥物或與海洛因併合施用之副作用，據覆：「三、上述藥
    品中，rivotril及dalpam兩者屬於苯二氮平類鎮靜安眠劑。
    苯二氮平類鎮靜安眠藥品具有中樞神經抑制作用，因此使用
    者可能產生記憶力喪失或行為控制能力喪失的情形。... 四
    、海洛英亦為中樞神經抑制劑之一，其毒性遠比苯二氮平類
    鎮靜安眠劑為高，使用者即亦產生記憶力喪失或行為控制能
    力喪失的情形，甚至導致昏迷及呼吸抑制，進而造成死亡。
    五、若服用苯二氮平類鎮靜安眠劑後，於24小時內再行施打
    海洛因，對於中樞神經功能的抑制作用具有加成的效果，因
    此『即有可能產生記憶喪失或行為控制能力喪失的情形』」
    等語，此有該院97年9 月30日北總內字第0970019668號函1
    紙所載可資佐證。參以被告上揭辯詞及被告於案發時及偵訊
    時異於常人甚鉅之行為舉止，堪認被告應係案發前不久先服
    用其自居善醫院拿取之rivotril及dalp am 此二種苯二氮平
    類鎮靜安眠劑後，再行施用毒品海洛因，故於行為時因記憶
    喪失及行為控制能力喪失而心智缺損，致達不能辨識其行為
    違法之狀態。
  3.刑法第19條第3 項之原因自由行為，係指行為人在精神、心
    智正常，具備完全責任能力時，本即有犯罪故意，並為利用
    以之犯罪，故意使自己陷入精神障礙或心智缺陷狀態，而於
    辨識行為違法之能力與依辨識而行為之自我控制能力欠缺或
    顯著降低，已不具備完全責任能力之際，實行該犯罪行為；
    或已有犯罪故意後，偶因過失陷入精神障礙或心智缺陷狀態
    時，果為該犯罪；甚或無犯罪故意，但對客觀上應注意並能
    注意或可能預見之犯罪，主觀上卻疏未注意或確信其不發生
    ，嗣於故意或因有認識、無認識之過失，自陷於精神障礙或
    心智缺陷狀態之際，發生該犯罪行為者，俱屬之。故原因自
    由行為之行為人，在具有完全刑事責任能力之原因行為時，
    既對構成犯罪之事實，具有故意或能預見其發生，即有不自
    陷於精神障礙、心智缺陷狀態及不為犯罪之期待可能性，竟
    仍基於犯罪之故意，或對應注意並能注意，或能預見之犯罪
    事實，於故意或因過失等可歸責於行為人之原因，自陷於精
    神障礙或心智缺陷狀態，致發生犯罪行為者，自應與精神、
    心智正常狀態下之犯罪行為同其處罰。是原因自由行為之行
    為人，於精神、心智狀態正常之原因行為階段，即須對犯罪
    事實具有故意或應注意並能注意或可得預見，始符合犯罪行
    為人須於行為時具有責任能力方加以處罰之原則，最高法院
    著有96年度臺上字第6368號判決意旨可參。本件被告於行為
    當時雖已達心智缺損，致不能辨識行為違法之狀態，然據被
    告供稱：我曾因吸毒緣故導致記憶力喪失，「我那段時間的
    實情都沒有印象，可能是因為吃戒毒藥導致我失去記憶」（
    本院卷第72頁）、「我之前就有就診的紀錄，吃了藥就會全
    然不知。這是好幾年前我就有這種案例」（第91頁）、「我
    在大園居善醫院那邊有拿戒毒藥吃，那個藥我吃了之後，就
    會不知道人。（96年2 月3 日之前有吃這個藥嗎？）有，我
    有吃該藥，也有打海洛因。... （吃戒毒藥還會想要打海洛
    因？）會」（第113 頁），又稱：「我是吃居善醫院的藥之
    後過沒多久施打海洛因才產生這樣的情形。... 如果我有買
    到海洛因，我就不會按時服藥，假如沒有買到，我就會服藥
    。... （服藥後）有減輕三分之一至一半的痛苦」等語（本
    院卷第183 頁），參以被告確有數次施用毒品前科，此觀卷
    附台灣高等法院被告前案紀錄表自明，顯然被告於案發前即
    已深知倘單獨或併合施用上開居善醫院開立藥物及毒品海洛
    因，極有可能自陷「不知道人」此種精神障礙或心智缺陷狀
    態，惟其無法克制毒癮，放任自己於服用上開苯二氮平類鎮
    靜安眠藥物後，再行施用海洛因，而招致自己陷於喪失記憶
    及行為控制能力之心智缺陷狀態，而為本件犯行，參照前述
    說明及刑法第19條第3 項規定，不適用同條第1 項不罰之規
    定。
  4.綜上，被告於行為當時雖已達心智缺損，致不能辨識行為違
    法，惟其此項心智缺陷之狀態乃故意自招所致，自不適用刑
    法第19條第1 項不罰之規定。是此部分被告先後2 次竊盜犯
    行事證明確，堪以認定，應依法論科。
三、核被告就犯罪事實欄一、(一)所為，係犯刑法第349 條第1 項
    之收受贓物罪。就犯罪事實欄一、(二)所為，則係犯同法第
    320 條第1 項之竊盜罪。就犯罪事實欄一、(三)之先後二次竊
    取機車犯行，則分別犯同法第320 條第3 項、第1 項之竊盜
    未遂罪。檢察官認被告此部份均係構成竊盜既遂罪，惟如上
    所述，被告應未達既遂階段即為被害人發現查獲，其所犯應
    係竊盜未遂罪，兩者基本社會事實同一，起訴書所載之罪名
    容有誤會，應予更正，然法條相同，並無變更起訴法條之問
    題。又被告有事實欄所載之犯罪及科刑執行情形，有卷附臺
    灣高等法院被告前案記錄表足憑，是被告於受有期徒刑執行
    完畢後，5 年內故意再犯本案各有期徒刑以上之罪，均應依
    累犯之規定加重其刑。惟其中竊盜未遂罪二罪部分，雖已著
    手竊盜行為之實施，惟均未生竊取之結果而均為未遂犯，本
    院審酌各次犯罪情節，爰均依刑法第25條第2 項規定，按既
    遂犯之刑度減輕其刑，並先加後減之。被告所犯上開收受贓
    物罪、竊盜罪、及竊盜未遂罪二罪，犯意各別，行為不同，
    應予分論併罰。爰審酌被告不思憑藉己力循正當管道獲取財
    物，其收受贓物犯行妨害原被害人追索所有財物，其各次竊
    盜犯行更直接侵害他人財產權益，並已危害社會安寧，且犯
    後除收受贓物犯行外，其餘各次竊盜均否認犯行，顯無悔意
    ，態度惡劣，及各次所竊財物之價值等一切情狀，就其所犯
    各罪分別量處如主文所示之刑，並定其應執行之刑。又被告
    各次犯行時間均在96年4 月24日以前，且被告經本院發布通
    緝之時間為97年8 月29日，係在中華民國九十六年罪犯減刑
    條例施行後通緝，自無該條例第5 條規定之適用，爰依該條
    例第2 條第1 項第3 款之規定，就其所犯各罪均減宣告刑二
    分之一，並依法定其應執行之刑。
四、據上論斷，應依刑事訴訟法第299 條第1 項前段，刑法第32
    0 條第3 項、第1 項、第349 條第1 項、第47條第1 項、第
    25條第2 項、第51條第5 款，刑法施行法第1 條之1 第1 項
    、第2 項前段，中華民國96年罪犯減刑條例第2 條第1 項第
    3 款、第7 條、第10條第1 項，判決如主文。
本案經檢察官邱文中到庭執行職務。
中　　華　　民　　國　　96　　年　　10　　月　　31　　日
                  刑事第十一庭  法　官　紀凱峰
以上正本證明與原本無異。
如不服本判決，應於判決送達後10日內向本院提出上訴狀（應附
繕本），其未敘述上訴理由者，應於上述期間屆滿後20日內補提
理由書狀於本院，上訴於臺灣高等法院。
                                書記官  高文靜
中　　華　　民　　國　　97　　年　　11　　月　　7 　　日
中華民國刑法第320條
（普通竊盜罪、竊佔罪）
意圖為自己或第三人不法之所有，而竊取他人之動產者，為竊盜
罪，處 5 年以下有期徒刑、拘役或 5 百元以下罰金。
意圖為自己或第三人不法之利益，而竊佔他人之不動產者，依前
項之規定處斷。
前二項之未遂犯罰之。
中華民國刑法第349條
（普通贓物罪）
收受贓物者，處 3 年以下有期徒刑、拘役或 5 百元以下罰金。
搬運、寄藏、故買贓物或為牙保者，處 5 年以下有期徒刑、拘役
或科或併科 1 千元以下罰金。
因贓物變得之財物，以贓物論。
